臺灣新竹地方法院刑事判決　　　　　　　　　　　　　　九十一年度訴字第七九號
　　公　訴　人　臺灣新竹地方法院檢察署檢察官
　　被　　　告　丁○○
　　選任辯護人　彭火炎律師
　　　　　　　　丙○○律師
　　被　　　告　己○○
　　　　　　　　庚○○
　　　　　　　　乙○○
右列被告等因偽造文書等案件，經檢察官提起公訴（九十年度偵字第四二二一號）及
併案審理（九十年度偵字第六一五六號），本院判決如左：
    主  文
丁○○共同連續意圖為自己不法之所有，以恐嚇使人將本人之物交付，未遂，處有期
徒刑捌月。緩刑參年。偽造之謝啟大委員辦公室檢舉函壹紙沒收。
己○○共同連續意圖為自己不法之所有，以恐嚇使人將本人之物交付，未遂，處有期
徒刑柒月；偽造之謝啟大委員辦公室檢舉函壹紙沒收。又於公共場所未經許可攜帶刀
械，處有期徒刑貳月；扣案之手指虎壹支沒收。應執行有期徒刑捌月，緩刑參年。偽
造之謝啟大委員辦公室檢舉函壹紙，扣案之手指虎壹支，均沒收。
庚○○共同意圖為自己不法之所有，以恐嚇使人將本人之物交付，未遂，處有期徒刑
伍月，如易科罰金，以參佰元折算壹日。緩刑貳年。
乙○○共同意圖為自己不法之所有，以恐嚇使人將本人之物交付，未遂，處有期徒刑
伍月，如易科罰金，以參佰元折算壹日。緩刑貳年。
      事  實
一、丁○○因認位於新竹縣五峰鄉桃山村之雪霸農場涉有侵占林班地、盜伐林木、未
    備置污水處理設施等弊端，卻搶走附近同性質農莊不少之生意，竟欲以檢舉前開
    違法為手段，趁機向雪霸農場之負責人甲○○索取財物，然因丁○○與甲○○相
    識，不便自行出面，遂於民國九十年五月初，邀同義母之子己○○一起參與，丁○○、己○○二人即共同基於意圖為自己不法所有之概括犯意，由丁○○先將雪
    霸農場地形手繪圖交予己○○，口述雪霸農場基本資料及可能觸犯之法令，並教
    導如何與甲○○對話之技巧，且另要求己○○事先備妥手銬，教唆己○○屆時假
    冒情治人員，旋於九十年五月三十日上午，由丁○○駕車搭載己○○前往雪霸農
    場，同日上午十一時四十分許駛抵雪霸農場門口後，己○○單獨入內前往該農場
    二樓餐廳，對甲○○佯稱其係情治人員，並說雪霸農場涉嫌侵占林班地，有盜伐
    林木、違反環保處理之弊端，為此前來了解，而僭行公務員職權，甲○○不疑有
    他，則回以該農場係合法經營，並帶同己○○至現場實際了解界址，之後在雪霸
    農場休閒室甲○○欲提出合法之申請文件時，己○○竟拿出預先備妥之手銬欲銬
    住甲○○，並恐嚇稱：「今天來的目的不是要看資料，景氣不好，你應該了解」
    ，暗示甲○○交付財物，甲○○雖心生畏懼，然仍決定不予理會，己○○見未能
    得逞，再言稱：「你以後還有很多麻煩，後果自己負責」等語後即行離去，且於
    翌日十九時三十分許，復於電話中接續向甲○○陳稱：「我要的不是這些資料，
    我要的你應該知道」等語，但仍未獲甲○○置理。
二、九十年七月八日，適戊○○（待到案後另行審結）與丁○○聊天，談起近來經濟
    狀況不佳，丁○○便將先前其與己○○共同以舉發違法之手段，向甲○○索取財
    物而未果之事告訴戊○○，戊○○表示事情仍有可為，且提議其可再找友人庚○○、乙○○共同參與，並約定同年七月十日在丁○○位於新竹縣竹東鎮○○路三
    十七巷八號家中集合討論，丁○○則以電話與己○○聯絡。迨同年七月十日，丁○○、己○○均承前同一之概括犯意，而與戊○○、庚○○、乙○○共同基於意
    圖為自己不法所有之犯意聯絡，由丁○○、戊○○、庚○○、乙○○在丁○○前
    述住處，先行商討欲向甲○○索討多少財物、眾人如何分配以及勘查地形等事宜
    。又因當時之立法委員謝啟大係己○○往昔所犯少年事件之承審法官，己○○年
    滿十八歲之後，曾偶至謝啟大立法委員位於台北市○○路○段三之一號四０七室
    之辦公室拜會，有接觸謝啟大立法委員辦公室印文之機會，丁○○為求取得甲○○之信任，亦於同年七月十日以電話與在台北之己○○聯繫，渠等共同基於偽造
    文書之犯意聯絡，由丁○○口述、己○○繕打一份內容為：「受文者：甲○○先
    生本席接獲匿名檢舉信函，指稱雪霸農場負責人：甲○○先生（位於新竹縣五峰
    鄉桃山村民石３８０號）有下列四項犯行：１侵占國有林班地‧２盜伐林木‧３
    營業場所謂設置污水處理系統‧４貴寶號營業至今已有六．．．七年，新竹有關
    單位均未曾告舉發貴寶號，令人匪夷所思」之檢舉函，再於同日由己○○趁謝啟
    大立法委員前開辦公室無人之際，進入其內盜蓋「謝啟大」印文一枚、「謝啟大
    委員辦公室台北市○○路○段３之１號４０７室電話：（０２）0000000
    0傳真：（０２）00000000」之印文一枚，偽造該檢舉函係謝啟大立法
    委員辦公室所製作，足生損害於謝啟大。同年七月十一日上午十一時三十分許，
    己○○、戊○○、庚○○、乙○○陸續抵達丁○○右揭住處會合後，丁○○與前
    述同一之原因不便出面，而由己○○、戊○○、庚○○、乙○○四人共乘一車出
    發前往雪霸農場，迨同日下午三時十五分許，己○○等四人進入該農場之農產品
    展售場內，己○○取出前述偽造之檢舉函提示予甲○○，並恐嚇稱：「你認識我
    嗎？你還是有麻煩，我的目的你應該知道」等語，再度暗示甲○○交付財物，甲○○雖懼於己○○等人人多勢眾，惟仍不願屈服，表示要打電話會同派出所警員
    前來了解，戊○○、庚○○、乙○○見情勢有異即先行離去，己○○亦隨之離開
    ，並將前述檢舉函之傳真影印本一份置放於櫃檯上，對甲○○稱：「你真的要報
    警嗎？後果你自己負責」。嗣於同日下午五時許，己○○、戊○○、庚○○、乙○○在新竹縣五峰鄉桃山村清泉檢查哨前，一併為警攔檢查獲，並再循線查獲丁○○。
三、己○○明知手指虎業經公告未經許可不得非法持有，且不得於公共場所攜帶之，
    而於九十年六月底某日，為觀賞之用而在台北縣永和市樂華夜市以新台幣三百五
    十元購入手指虎一支，並將該手指虎置於台北縣永和市○○路十二號六樓而持有
    之，某日外出時將該手指虎放入隨身攜帶之背包內而未取出，嗣於九十年七月十
    一日己○○攜帶前開置有手指虎之背包，與戊○○、庚○○、乙○○齊赴雪霸農
    場為前述事實二之行為後，行經新竹縣五峰鄉桃山村清泉檢查哨此一公共場所前
    ，因前述案件一併為警攔檢時，經警在其背包內扣得該手指虎一支而查獲上情。
四、案經新竹縣警察局橫山分局報請臺灣新竹地方法院檢察署檢察官偵查起訴。
    理  由
一、訊據被告丁○○、己○○對於右揭一、二之事實，除被告己○○否認於九十年五
    月三十日，向被害人甲○○佯稱其係情治人員外，其餘均在本院審理時供承不諱
    ，互核渠二人所供大致相符，亦核與被害人甲○○於警訊、偵查及本院指述之情
    節亦大致相同，且有由被告丁○○口述、被告己○○記載之雪霸農場基本資料（
    見九十年偵字第四二二一號卷二九頁），偽造成謝啟大立法委員辦公室製作之檢
    舉函（見九十年偵字第四二二一號卷第二六頁），檢舉函傳真影印本（見九十年
    偵字第四二二一號卷第二七頁），立法委員謝啟大國會辦公室九十年十二月七日
    出具之未曾同意被告己○○蓋用前開二印文、但上開檢舉函上之印文俱屬真正之
    （九十）謝國字第一七一號函各一份在卷可資佐證。被告己○○雖就假冒情治人
    員部分矢口否認，惟被害人甲○○於警訊、偵查及本院訊問時，對於被告己○○
    在九十年五月三十日自稱為情治人員一節始終堅稱不移，且被告丁○○亦於本院
    審理時自白：「我要被告己○○假冒情治人員，並且準備好手銬」（見九十一年
    七月一日審理筆錄），準此，堪信被告己○○確於九十年五月三十日，對被害人
    甲○○佯稱其係情治人員，其空言否認，尚不可採。又被告等人於右開事實一、
    二所述時地，雖未向被害人甲○○明白表示索討多少金額之財物，惟觀之渠等前
    後所為，均以檢舉為手段，惟皆非循正當途徑予以舉發，而係佯稱情治人員，偽
    稱前來了解有無侵占林班地、盜伐林木、違反環保相關規定，或提示偽造成謝啟
    大立法委員辦公室製作之檢舉函，且均再三陳稱：「來的目的不是要看資料」、
    「我的目的你應該知道」等語，此揭先假藉他人檢舉、嗣再表示前來之目的與了
    解檢舉事項無關之做法，並佐以被告丁○○、己○○自承渠等本意就是要被害人
    甲○○與渠等私了，則渠等恐嚇取財之意圖以及言語中暗示被害人甲○○交付財
    物等情，均足堪認定。從而，關於被告丁○○、己○○右開事實一、二所述之犯
    行，洵堪認定。
二、訊據被告庚○○、乙○○對於右揭二之事實，於警訊及初次偵訊時均自白在卷，
    且從不否認於九十年七月十日曾與被告丁○○、戊○○在被告丁○○住處會面，
    同年七月十一日與被告己○○、戊○○齊赴雪霸農場，惟嗣後均改稱在被告丁○○家中沒有談到錢的事，不知道去雪霸農場係為何事，當天是要找原住民喝酒，
    在雪霸農場時不清楚被告己○○對被害人說些什麼，警訊中餓得頭昏腦脹，是順
    著警察的意思講云云。惟查，被告丁○○、己○○對於右揭二之事實，均如前述
    業已坦認在卷，且被告丁○○就被告庚○○、乙○○如何經由另一被告戊○○介
    紹而共同參與，九十年七月十日在其住處商討索求財物之金額、朋分比例之細節
    ，九十年七月十一日眾人約好在其住處先行會合等情，均供述綦詳；被告己○○
    就九十年七月十一日其係最後抵達者、當時被告庚○○、乙○○均已在該處等候
    、前往雪霸農場途中被告戊○○曾取出載有朋分比例之字條、其中被告庚○○、
    乙○○、戊○○合拿五分之一，當天四人均一起行動，未曾聽聞被告庚○○、乙○○說過要去找朋友等情，亦陳述甚明。次查，被告戊○○於警訊中亦坦承其與
    被告庚○○、乙○○共同前往雪霸農場向被害人甲○○恐嚇索討財物。第查，被
    害人甲○○於本院訊問時亦指稱：九十年七月十一日在雪霸農場農產品展售場內
    ，被告己○○、庚○○、乙○○均圍坐在桌子旁邊（見本院九十一年五月十七日
    訊問筆錄）。再查，被告庚○○、乙○○於警訊中就渠等參與之細節、被告丁○○策劃、出發前往雪霸農場之目的即係向被害人甲○○要錢、以及索討之財物如
    何分配等，均供述明確。綜合上情，同案被告丁○○、己○○、戊○○就事實經
    過情形均已供述甚詳，被告庚○○、乙○○復未表示與渠等三人有何嫌隙，則被
    告丁○○、己○○當無設詞誣陷之必要，且衡諸被害人甲○○所述，顯然被告庚○○、乙○○對於被告己○○當時所言知之甚明，是以，被告庚○○、乙○○事
    後翻異改口，乃飾卸之詞，尚不足取，另佐以前述卷附之檢舉函、檢舉函傳真影
    印本，被告庚○○、乙○○關於右揭事實二之犯行，同堪認定。
三、又訊之被告己○○對於前揭事實三持有管制刀械手指虎、且於新竹縣五峰鄉桃山
    村清泉檢查哨此一公共場所未經許可攜帶該手指虎等情，迭於警訊、偵查、本院
    審理時坦承不諱，並有手指虎一支扣案可稽（九十年度刀保管字第九八號，扣押
    物品清單見九十年度偵字第六一五六號卷第十二頁）。而扣案之手指虎經送新竹
    縣警察局認定係屬槍砲彈藥刀械管制條例列管之刀械，有該局九十年七月十七日
    （九十）竹縣警保字第五九０九號函在卷可資佐證（見九十年度偵字第四二二一
    號卷第九三頁），此部份之事證亦臻明確，被告己○○此揭犯行，亦堪認定。
四、核被告丁○○、己○○就右揭事實一恐嚇被害人甲○○交付財物未果之行為，均
    係犯刑法第三百四十六條第三項、第一項之恐嚇取財未遂罪；渠等間有犯意之聯
    絡與行為之分擔，均為共同正犯。右揭事實一關於被告己○○對被害人甲○○佯
    稱其係情治人員，假稱雪霸農場涉嫌不法情事前去了解，致被害人甲○○信以為
    真，進而帶同被告己○○實地了解界址，被告己○○此揭所為，係犯刑法第一百
    五十八條第一項之僭行公務員職權罪；被告丁○○教唆被告己○○冒稱為情治人
    員，則係刑法第一百五十八條第一項僭行公務員職權罪之教唆犯。再核被告丁○○、己○○、庚○○、乙○○及同案被告戊○○，就右揭事實二恐嚇被害人甲○○交付財物未果之行為，亦均係犯刑法第三百四十六條第三項、第一項之恐嚇取
    財未遂罪；渠等間亦有犯意之聯絡與行為之分擔，亦均為共同正犯。被告庚○○
    、乙○○均已著手於犯罪行為之實行而不遂，均為未遂犯，爰均依刑法第二十六
    條規定減輕其刑。被告丁○○、己○○所為數次恐嚇取財未遂之行為，時間緊接
    ，所犯罪名相同，顯係出於概括之犯意為之，均為連續犯，爰均依刑法第五十六
    條之規定以一罪論，並加重其刑；且因被告丁○○、己○○就前開恐嚇未遂罪皆
    已著手於犯罪行為之實行而不遂，亦均為未遂犯，爰均依刑法第二十六條規定減
    輕其刑，且應依法先加再減之。又被告丁○○、己○○盜用謝啟大立法委員之前
    開二印文而偽造私文書，繼而提出行使予被害人甲○○部分，則係犯刑法第二百
    十六條、第二百十條之行使偽造私文書罪；渠等間同有犯意之聯絡與行為之分擔
    ，均為共同正犯。被告己○○、丁○○盜用印文係偽造私文書之階段行為，偽造
    私文書之行為則為行使偽造私文書之行為所吸收，均不另論罪。且被告丁○○所
    犯上揭僭行公務員職權罪之教唆犯、連續恐嚇取財未遂罪及行使偽造私文書罪三
    罪間，有方法結果之牽連關係，應從一重之連續恐嚇取財未遂處斷。而被告己○○所犯上揭僭行公務員職權罪、連續恐嚇取財未遂罪及行使偽造私文書罪三罪間
    ，亦有方法結果之牽連關係，亦應從一重之連續恐嚇取財未遂處斷。公訴人雖未
    明確敘及被告己○○、丁○○所犯僭行公務員職權罪及該罪教唆犯之犯行，而僅
    就渠等共同連續恐嚇取財未遂罪與行使偽造私文書罪提起公訴，然檢察官就犯罪
    事實一部起訴者，其效力及於全部，本件被告己○○、丁○○所犯僭行公務員職
    權罪及該罪教唆犯之犯罪事實，與前揭論罪科刑之共同連續恐嚇取財未遂部分，
    有牽連犯之關係，已如前述，本院自應就屬於裁判上一罪之僭行公務員職權部分
    一併加以裁判。另被告己○○就右揭事實三所為，係犯槍砲彈藥刀械管制條例第
    十五條第二款於公共場所未經許可攜帶刀械罪，其無故持有刀械之低度行為為於
    公共場所未經許可攜帶刀械之高度行為所吸收，不另論罪。公訴人雖認被告己○○此部份僅係犯槍砲彈藥刀械管制條例第十四條第三項未經許可持有刀械罪，惟
    被告己○○對於在新竹縣五峰鄉桃山村清泉檢查哨此一公共場所未經許可攜帶刀
    械之事實已於警訊、偵查及本院審理時均坦認在卷，且對此亦於本院進行過言詞
    辯論程序，又如前述，被告己○○無故持有刀械之低度行為應為其於公共場所未
    經許可攜帶刀械之高度行為所吸收，是以，此部份起訴之事實相同，應予變更起
    訴法條。被告己○○所犯上開連續恐嚇取財未遂罪與非法在公共場所攜帶刀械罪
    間，犯意各別，罪名不同，應予分論併罰。爰審酌被告四人均正值青壯年，渠等
    不思正當手段取得財物，而共同恐嚇欲使被害人交付財物，誠屬不該，惟念被告
    丁○○、己○○犯後態度良好，被告庚○○、乙○○則自白部分犯行，均尚知悔
    悟，被害人則未受到任何財物、身體上之損害，且被告丁○○、庚○○、乙○○
    三人均素行良好，又被告己○○雖非法在公共場所攜帶管制刀械，惟未供以其他
    犯罪之用，且犯罪後亦坦認犯行等一切情狀，各量處如主文所示之刑，並就被告
    庚○○、乙○○所犯共同恐嚇取財未遂罪所各處之有期徒刑部分，均各諭知易科
    罰金之折算標準，以資懲儆。又偽造之謝啟大委員辦公室函存於九十年度偵字第
    四二二一號卷第二六頁，係被告丁○○、己○○共有，為渠等供明在卷，且係供
    渠等犯行使偽造私文書之物，應依刑法第三十八條第一項第二款沒收；扣案之手
    指虎一支（九十年度刀保管字第九八號，扣押物品清單見九十年度偵字第六一五
    六號卷第十二頁）係違禁物，則應依刑法第三十八條第一項第一款宣告沒收。末
    查被告丁○○、庚○○、乙○○三人前均未曾受任何有期徒刑以上刑之宣告，被
    告己○○前雖犯妨害兵役治罪條例罪，經本院判處拘役三十日，但除此之外並未
    曾受任何有期徒刑以上刑之宣告，此有臺灣高等法院被告全國前案紀錄表四份附
    卷可憑，渠等經此教訓，自應知所警惕，而均無再犯之虞，本院綜核各情認上開
    有期徒刑之宣告，已足策其二人自新，所宣告之刑，以暫不執行為適當，併就被
    告丁○○、己○○各依法諭知緩刑三年，就被告庚○○、乙○○部分諭知緩刑二
    年，以啟自新。
五、至台灣新竹地方法院檢察署九十年度偵字第六一五六號移送併案部分，係與右揭
    事實三公訴人偵查起訴部分相同，為事實上同一案件，本院自得併予審理，附此
    敘明。又公訴意旨另以：被告己○○於九十年七月十一日，夥同被告庚○○、乙○○、戊○○齊赴雪霸農場時，除提出前開偽造之檢舉函外，並曾提出上開具殺
    傷力之手指虎一支。經查，被告己○○對此堅詞否認，被害人甲○○亦未曾指述
    上開時地被告己○○有取出手指虎進行恐嚇之犯行，復查無其他積極證據可資佐
    證，公訴意旨此部份應係誤載，併敘明之。
六、被告戊○○待到案後另行審結。
七、據上論斷，應依刑事訴訟法第二百九十九條第一項前段、第三百條，槍砲彈藥刀
    械管制條例第十五條第二款，刑法第十一條前段、第二十八條、第五十六條、第
    五十五條後段、第二十九條第一項、第二項、第三百四十六條第三項、第一項、
    第一百五十八條第一項、第二百十六條、第二百十條、第四十一條第一項前段、
    第三十八條第一項第一款、第二款，第七十四條第一款，罰金罰鍰提高標準條例
    第一條前段、第二條，判決如主文。
本案經檢察官劉邦繡到庭執行職務。
中      華      民      國      九十一      年      七    月    十八    日
                                臺灣新竹地方法院刑事第一庭
                                    法  官  李  珮  瑜
右正本證明與原本無異。
如不服本判決，應於判決送達後十日內向本院提出上訴狀（應附繕本），上訴於臺灣
高等法院。
                                    書記官  龔  紀  亞
中      華      民      國      九十一      年      七    月    十八    日
附錄本案論罪科刑法條全文：
刑法第三百四十六條（恐嚇取財罪）
意圖為自己或第三人不法之所有，以恐嚇使人將本人或第三人之物交付者，處六月以
上五年以下有期徒刑，得併科一千元以下罰金。
以前項方法得財產上不法之利益，或使第三人得之者，亦同。
前二項之未遂犯罰之。
刑法第一百五十八條（僭行公務員職權罪）
冒充公務員而行使其職權者，處三年以下有期徒刑、拘役或五百元以下罰金。
冒充外國公務員而行使其職權者，亦同。
刑法第二百十條（偽造變造私文書罪）
偽造、變造私文書，足以生損害於公眾或他人者，處五年以下有期徒刑。
刑法第二百一十六條（行使偽造變造或登載不實之文書罪）
行使第二百十條至第二百十五條之文書者，依偽造、變造文書或登載不實事項或使登
載不實事項之規定處斷。
